臺灣基隆地方法院民事裁定
110年度基簡字第449號
原      告  凱基商業銀行股份有限公司


法定代理人  魏寶生  


被      告  黃國財  

            黃國展  

            黃秀    

上列當事人間代位分割遺產等事件，本院裁定如下：
    主  文
原告之訴駁回。
訴訟費用由原告負擔。
    理  由
一、按當事人不得就已起訴之事件，於訴訟繫屬中，更行起訴；
    原告之訴，有起訴違背民事訴訟法第253條之規定情形者，
    法院應以裁定駁回之，民事訴訟法第253條、第249條第1項
    第7款定有明文，此乃重複起訴禁止之原則，即所謂一事不
    再理之原則。而前後兩訴是否同一事件，應依㈠前後兩訴之
    當事人是否相同；㈡前後兩訴之訴訟標的是否相同；㈢前後兩
    訴之聲明是否相同、相反或可以代用等三個因素決定之（最
    高法院民國73年度台抗字第518號裁定意旨參照）。次按民
    法第1164條所定之遺產分割，係以整個遺產為一體為分割，
    並非以遺產中個別之財產分割為對象，亦即遺產分割之目的
    在廢止遺產全部之公同共有關係，而非旨在消滅個別財產之
    公同共有關係，其分割方法應對全部遺產整體為之（最高法
    院95年度台上字第1637號判決意旨參照），故分割遺產之訴
    ，乃固有必要共同訴訟，應由同意分割之公同共有人全體一
    同起訴，並以反對分割之其他公同共有人全體為共同被告，
    且應就全部遺產整體為之，至於共有人所主張之分割方法，
    僅止用供法院之參考，蓋共有人若因共有物分割之方法不能
    協議決定，而提起請求分割共有物之訴，法院本即應依民法
    第824條規定，就共有物命為適當之分配，不受任何共有人
    主張之拘束，是共有人所主張之分割方法，無涉於訴訟標的
    是否同一、聲明是否相同、相反或可代用之判斷。
二、原告主張：
    債務人即被代位人黃秀惠積欠原告新臺幣（下同）398,633
    元暨其利息未償，惟原告取得執行名義以後，就黃秀惠強制
    執行迄無所獲。因附表所示建物、土地（以下合稱系爭不動
    產），乃被繼承人黃林蘭之所留遺產，而包括黃秀惠在內之
    全體繼承人，迄今未就系爭不動產辦理遺產分割，導致原告
    遲遲不能順利就黃秀惠之應繼分執行取償。因黃秀惠明知其
    尚有債務未償，復已陷於無資力之狀態，猶怠於行使其訴請
    其他繼承人即黃國財、黃國展、黃秀分割遺產之權利，是原
    告乃依民法第242條、第1164條等規定，代位黃秀惠提起本
    件分割遺產之訴，請求裁判分割黃秀惠與被告公同共有之系
    爭不動產等語。
三、經查：　　
　　原告代位黃秀惠，就被告黃國財、黃國展、黃秀3人，起訴
    請求分割被繼承人黃林蘭之所留遺產即系爭不動產，訴訟繫
    屬日為110年5月7日，有原告起訴狀之收文戳印日期在卷可
    參（以下簡稱系爭本案）；而訴外人台新國際商業銀行股份
    有限公司（下稱台新商銀）在系爭本案繫屬本院以前，即已
    先於110年1月25日，代位黃國展，就黃國財、黃秀、黃秀惠
    3人，起訴請求分割被繼承人黃林蘭之所留遺產即系爭不動
    產，案分本院以110年度訴字第117號事件受理，此亦經本院
    職權調取系爭前案卷宗核閱屬實（目前尚未審結；下稱系爭
    前案）。而系爭本案與系爭前案之當事人，於形式上雖有不
    同，然原告於系爭本案，乃「代位黃秀惠，就其他繼承人即
    黃國財、黃國展、黃秀3人，起訴求為分割被繼承人黃林蘭
    之所留遺產」，而訴外人台新商銀於系爭前案，則係「代位
    黃國展，就其他繼承人即黃國財、黃秀、黃秀惠3人，起訴
    求為分割被繼承人黃林蘭之所留遺產」，故上開兩案之當事
    人實屬同一（蓋分割公同共有物訴訟乃固有必要共同訴訟，
    應由公同共有人全體一同起訴、被訴，其當事人始稱適格，
    是所謂之當事人相同，自不拘泥於形式上之當事人是否同一
    ，而應以前後二訴「全體實質當事人」是否相同為斷），且
    系爭本案與系爭前案之應受判決事項之聲明，均係「求為裁
    判分割系爭不動產」，訴訟標的均為「須經法院判決宣告始
    生權利變動之形成權」，且兩案形成權發生之原因俱無不同
    ，故可認系爭本案與系爭前案乃「同一事件」。是原告於系
    爭前案繫屬本院以後，復代位債務人黃秀惠，就被告黃國財
    、黃國展、黃秀重新起訴，顯然違反民事訴訟法第253條之
    規定，且其情形亦非可以補正，依上說明，原告起訴為不合
    法，應予以駁回。
中　　華　　民　　國　　110 　年　　5 　　月　　11　　日
              　　基隆簡易庭法　官   王慧惠
以上正本係照原本作成。　　　　　　　　　   
如不服本裁定應於送達後10日內向本院提出抗告狀，並繳納抗告
費新臺幣1,000元。
中　　華　　民　　國　　110 　年　　5 　　月　　11　　日
                            書記官   姚安儒
【附表】
編 號 被繼承人黃林蘭之遺產明細   ❶ 新北市○○區○○段00地號土地（面積合計136.93㎡；權利範圍1/4）   ❷ 新北市○○區○○段0000○號建物（門牌號碼新北市○○區○○路00巷0弄00號3樓；面積合計93.91㎡；權利範圍全部)